【裁判字號】    99,易,544
【裁判日期】    990323
【裁判案由】    業務侵占
【裁判全文】
臺灣臺中地方法院刑事判決               99年度易字第544號
公  訴  人  臺灣臺中地方法院檢察署檢察官
被      告  乙○○
上列被告因業務侵占案件，經檢察官提起公訴(98年度偵緝字第2
046號)，被告於本院準備程序進行中就被訴事實為有罪之陳述，
經本院合議庭裁定由受命法官獨任進行簡式審判程序，判決如下
：
    主  文
乙○○意圖為自己不法之所有，而侵占對於業務上所持有之物，
累犯，處有期徒刑柒月。
    犯罪事實及理由
一、犯罪事實：
(一)乙○○前於民國93年間因公共危險案件，經本院以93年度中
    訴字第156號判決判處有期徒刑3月確定，於94年6月20日易
    科罰金執行完畢。仍不知悔改，其自97年4月16日起受僱於
    宏全保全股份有限公司 (下稱宏全公司)，並自97年7月15日
    起經宏全公司派駐在該宏全公司所管理位於臺中市之「大墩
    人文社區」擔任社區總幹事職務，負責將所收取該大樓住戶
    繳交之管理費存入該大樓管理委員會開設之銀行帳戶內，及
    代為支付貨款予廠商，為從事業務之人。而「大墩人文社區
    」之管理費為每月收取1次，社區住戶自每月初即陸續有繳
    納管理費者。乙○○明知代收住戶繳納之管理費等款項均有
    繳回「大墩人文社區」管理委員會之義務，竟因個人財務問
    題，基於意圖為自己不法所有，反覆實施侵占之單一犯意，
    於97年11月間，利用其收取管理費之職務上機會，將其業務
    上收取應屬於「大墩人文社區」管理委員會所有如附表編號
    1所載之管理費，未存入該社區管理委員會銀行帳戶內，亦
    未將管理委員會所核撥如附表編號2、3所示款項交付予指定
    廠商，以變易持有為所有之意思，予以侵占入己，用以解決
    其私人之債務，合計侵占如附表所載新臺幣 (下同)108,578
    元(起訴書誤載為80,814元，經檢察官當庭更正)之金額。嗣
    經「大墩人文社區」管理委員會發覺後，告知宏全公司負責
    人陳以聖，始查悉上情。
(二)案經宏全公司訴請臺灣臺中地方法院檢察署檢察官偵查起訴
    。
二、理由：
(一)本案被告乙○○所犯係死刑、無期徒刑、最輕本刑為3年以
    上有期徒刑以外之罪，被告於準備程序中就被訴事實為有罪
    之陳述，經告知簡式審判程序之旨，並聽取公訴人及被告之
    意見後，本院合議庭認為適宜而依刑事訴訟法第273條之1第
    1項規定，裁定由受命法官獨任進行簡式審判程序，且依同
    法第273條之2、第159條第2項之規定，不適用傳聞法則有關
    限制證據能力之相關規定，合先敘明。
(二)據以論罪之證據名稱：
    1.被告乙○○於偵訊及本院審理時自白上揭犯行。
    2.證人即宏全公司負責人陳以聖於偵查中之證詞。
    3.宏全公司出具之員工人事基本資料影本、被告挪用公款明
      細表暨附件、排水幹管疏通收據影本、被告書立之切結書
      影本各1份。
    4.綜上各節相互佐證，被告自白核與事實相符，應堪採信，
      本案事證明確，被告犯行堪以認定，應予依法論科。
(三)論罪與量刑：
    1.按所謂業務係指吾人於社會生活中以反覆實施同種類行為
      為目的而繼續經營特定業務，並在此範圍內對於某一物品
      取得支配管領之權能，即屬具有業務上之持有關係。被告
      乙○○於擔任「大墩人文社區」總幹事之職務期間，負責
      將所收取該大樓住戶繳交之管理費存入該社區管理委員會
      開設之銀行帳戶內及代為支付貨款予廠商，為從事業務之
      人，其利用業務上之機會，侵占其業務上持有之款項，核
      被告乙○○所為，係犯刑法336條第2項之業務侵占罪。次
      按刑事法若干犯罪行為態樣，本質上原具有反覆、延續實
      行之特徵，立法時既予特別歸類，定為犯罪構成要件之行
      為要素，則行為人基於概括之犯意，在密切接近之一定時
      、地持續實行之複次行為，倘依社會通念，於客觀上認為
      符合一個反覆、延續性之行為觀念者，於刑法評價上，即
      應僅成立一罪。學理上所稱「集合犯」之職業性、營業性
      或收集性等具有重複特質之犯罪均屬之，例如經營、從事
      業務、收集、販賣、製造、散佈等行為概念者是 (最高法
      院95年度臺上字第4686號判決意旨參照)。被告從事業務
      收取該大樓住戶繳交之管理費及代為支付款項予廠商，本
      身即含有重複實施之意思，已預設有多數同種行為反覆實
      施之要件，如僅實施一次行為固足以成立犯罪，縱然是同
      一意思下多次反覆實施，亦僅成立一罪，故屬於實質上一
      罪之集合犯關係，應依集合犯之概念論以一罪。
    2.被告有如犯罪事實欄所載論罪科刑執行情形，有卷附臺灣
      高等法院被告前案紀錄表1份可按，其受有期徒刑執行完
      畢後5年以內再故意犯本案法定刑為有期徒刑之罪，為累
      犯，應依刑法第47條第1項規定加重其刑。
    3.爰審酌被告正值壯年，不思以正當途徑牟取利益，竟因一
      時需錢孔急，利用職務上之機會侵占款項，罔顧僱用信賴
      關係，侵害宏全公司之利益，所侵占金額非鉅，及其犯罪
      手段尚屬平和，犯後坦承犯行，態度尚佳，且已與被害人
      宏全公司達成和解，有本院調解程序筆錄1紙在卷可參，
      顯具悔意等一切情狀，量處如主文所示之刑。
三、應適用之法條：
    依刑事訴訟法第273條之1第1項、第299條第1項前段、第310
    條之2、第454條，刑法第336條第2項、第47條第1項，刑法
    施行法第1條之1第1項、第2項前段，判決如主文。
本案經檢察官甲○○到庭執行職務。
中    華    民    國    99    年    3     月    23    日
                  刑事第十七庭    法  官  簡芳潔
以上正本證明與原本無異。
如不服本判決應於收受送達後10日內向本院提出上訴書狀，並應
敘述具體理由；其未敘述上訴理由者，應於上訴期間屆滿後20日
內向本院補提理由書（均須按他造當事人之人數附繕本）「切勿
逕送上級法院」。
                                  書記官  呂苗澂
中    華    民    國    99    年    3     月    23    日
附表：
┌──┬─────────────┬───────┐
│編號│款項名稱                  │金額(新臺幣)  │
├──┼─────────────┼───────┤
│ 1  │社區管理費                │36,900元      │
├──┼─────────────┼───────┤
│ 2  │社區廠商款項              │70,678元      │
├──┼─────────────┼───────┤
│ 3  │社區廠商款(排水幹管疏通費)│1,000元       │
├──┼─────────────┼───────┤
│總計│                          │108,578元     │
└──┴─────────────┴───────┘
附錄論罪科刑法條全文：
中華民國刑法第336條
對於公務上或因公益所持有之物，犯前條第1項之罪者，處1年以
上7年以下有期徒刑，得併科5千元以下罰金。
對於業務上所持有之物，犯前條第1項之罪者，處6月以上5年以
下有期徒刑，得併科3千元以下罰金。
前二項之未遂犯罰之。

司法院資訊處製作；財團法人民間司法改革基金會備份。
